臺灣高等法院刑事裁定
110年度聲字第1690號
聲明疑義人
即  受刑人  吳采映




上列聲明疑義人即受刑人因違反毒品危害防制條例案件，對本院
於中華民國109年5月14日所為108年度上訴字第3812號刑事判決
聲明疑義，本院裁定如下：
    主  文
聲明疑義駁回。
    理  由
一、聲明疑義意旨略以：聲明疑義人即受刑人吳采映（下稱受刑
    人）於本院108年度上訴字第3812號案件中與共同被告包舜
    淵於庭審時，係在受刑人多次催促提醒下才供出同一毒品上
    游，屬受刑人與包舜淵合議之共同行為，非僅協助，然原判
    決並未使受刑人得因毒品危害防制條例第17條第1項規定予
    以減刑，而被告不服上訴至最高法院，其判決駁回之理由中
    認受刑人非供出毒品上游之被告本人，而未獲減刑，認判決
    尚有不當之處，請求法院另為判決。
二、按刑事訴訟法第484條所定之聲明異議，係指對檢察官執行
    之指揮有所不當，受刑人或其法定代理人或配偶方得聲明異
    議。而同法第483條所定之聲明疑義，係對於有罪裁判之文
    義有疑義者，當事人方得向諭知該裁判之法院聲明釋疑。再
    按所謂對於有罪裁判之文義有疑義，係指對於科刑判決主文
    有疑義而言，至對於判決之理由，則不許聲明疑義，蓋科刑
    判決確定後，檢察官應依判決主文而為執行，倘主文之意義
    明瞭，僅該主文與理由之關係間發生疑義，並不影響於刑之
    執行，自無請求法院予以解釋之必要（最高法院27年聲字第
    19號判決先例參照）。故主文之意義明瞭，檢察官依據該裁
    判而為執行，並無疑義者，自無聲明疑義之必要（最高法院
    82年度台抗字第498號裁定意旨參照）。
三、經查：
　㈠受刑人之聲請狀雖填載聲明異議，惟探究其內容係受刑人對
    本院判決其有罪裁判之文義有疑義，應屬不明原判決而提起
    聲明疑義之意，並非對檢察官執行之指揮為不當，而向諭知
    該裁判之本院聲明異議，合先敘明。
　㈡本院所為108年度上訴字第3812號判決主文關於受刑人部分記
    載「吳采映犯如附表二編號1本院主文欄所示之罪，處如附
    表二編號1本院主文欄所示之刑及沒收；其他上訴駁回；吳
    采映上開撤銷改判部分及上訴駁回部分所處之刑，應執行有
    期徒刑柒年」，意義已甚明瞭，且上開判決已就受刑人所犯
    如附表所示對象、交易地點、交易經過、原審主文、本院主
    文等事項，於原判決附表中明白揭示，故上開判決主文尚無
    任何不明或執行上有疑義之處，參照上開裁判意旨，自無對
    之聲明疑義之餘地。
　㈢按毒品危害防制條例第17條第1項規定：「犯第4條至第8條、
    第10條或第11條之罪，供出毒品來源，因而查獲其他正犯或
    共犯者，減輕或免除其刑。」其立法旨意在於鼓勵被告具體
    提供其毒品上游，擴大追查毒品來源，俾有效斷絕毒品之供
    給，以杜絕毒品泛濫。其中所謂「供出毒品來源」之主體，
    必須限於「被告本人」，若係協助被告供出毒品來源者（如
    被告之親友），除係受被告之囑託，幫忙被告提供具體並對
    查獲其他正犯或共犯有實質效益之線索，因而查獲被告本人
    之毒品上游，被告本人可獲邀減輕或免除其刑之寬典外，若
    協助者僅為使被告本人獲得減、免其刑之恩惠，而將自己掌
    握之線索向偵查（或調查）單位舉發，幫忙查獲被告本人之
    毒品來源，被告本人並無任何「戴罪立功」之貢獻，自不得
    據此獲邀減、免其刑之寬典；相對地，倘協助者本身雖為犯
    毒品危害防制條例第4條至第8條、第10條或第11條等罪之被
    告，縱其有協助他案被告本人供出毒品來源因而查獲他案之
    其他正犯或共犯，因其協助行為與其本身犯罪並無因果關連
    ，至多僅作為己案犯後態度之量刑參考，不能據為自己有無
    上開條例17條第1項規定減、免其刑之依據（最高法院109年
    度台上字第4416號判決意旨參照）。
　㈣本件受刑人係於原審言詞辯論後至上訴本院時，催促同案被
    告包舜淵供出毒品之上游，故實際供出毒品來源者之被告本
    人即為被告包舜淵一人，受刑人僅為催促、提醒被告包舜淵
    給予助力以供出毒品來源之親友，自屬協助者，究非供出其
    本人毒品販賣之來源，依上揭裁判意旨，受刑人自無上開供
    出毒品來源減輕其刑規定之適用，即不能據此主張依上開條
    例第17條第1項規定減、免其刑，然受刑人催促、提醒同案
    被告包舜淵供出毒品來源之行為，仍可作為量刑上有利之因
    子，並迭經本院及最高法院於判決書就此部分詳加論述，並
    無不明之處，是受刑人任意擴張文義，認判決有疑，予以指
    摘，難認有據，附此敘明。
　㈤綜上，受刑人執前詞對本院108年度上訴字第3812號確定判決
    聲明疑義，應係就該判決理由欄有關毒品危害防制條例第17
    條第1項減刑未予適用之記載發生疑義，並不影響於刑之執
    行，揆諸前揭說明，自無請求法院予以解釋之必要。從而，
    本件受刑人就本院上開確定判決聲明疑義，於法不合，應予
    駁回。　　
中　　華　　民　　國　　110 　年　　5 　　月　　24　　日
                  刑事第二十一庭審判長法　官  許宗和
                                      法　官  章曉文
                                      法　官  黃玉婷
以上正本證明與原本無異。
如不服本裁定，應於收受送達後五日內向本院提出抗告狀。
                                      書記官  傅國軒
中　　華　　民　　國　　110 　年　　5 　　月　　26　　日